臺灣臺南地方法院民事判決　　　　　　　99年度訴字第1333號
原　　　告　臺南市農會
法定代理人　黃金燈
訴訟代理人　郭榮信
被　　　告　周煌南
訴訟代理人　黃千金
　　　　　　周易錦
上列當事人間請求給付借款事件，經本院於民國100年3月10日言
詞辯論終結，判決如下：
    主      文
被告應給付原告新臺幣伍佰捌拾伍萬肆仟柒佰貳拾元，及其中新
臺幣佰伍拾萬元自民國九十九年七月六日起至清償日止，按週
年利率百分之十一點五計算之利息，暨按上開利率百分之二十計
算之違約金。
訴訟費用新臺幣伍萬玖仟零壹拾肆元由被告負擔。
    事實及理由
一、按訴狀送達後，原告不得將原訴變更或追加他訴。但擴張或
    減縮應受判決事項之聲明者，不在此限，民事訴訟法第255
    條第1項第3款定有明文。查本件原告起訴時原聲明第1項請
    求：(1)被告應給付原告新臺幣（下同）3,500,000元，及自
    民國90年1月13日起至清償日止按週年利率11.5％計算之利
    息，暨自90年1月13日起至清償日止按上開利率20％計算之
    違約金。(2)依分配表計算至90年1月12日之利息與違約金合
    計2,157,731元，受償405,296元，尚不足1,752,435元，二
    者合計5,252,435元。嗣於本院審理中，變更其聲明為：被
    告應給付原告5,854,720元，及其中3,500,000元自99年7月6
    日起至清償日止，按週年利率11.5％計算之利息，暨自99年
    7 月6日起至清償日止按上開利率20％計算之違約金。經核
    為訴之聲明之擴張，與上開規定尚無不合，應予准許。
二、原告起訴主張：訴外人周文瑞前於82年間，邀同被告擔任連
    帶保證人，並提供坐落臺南市○○區○○段778地號土地（
    下稱778地號土地）予原告設定抵押權，而向原告借款3,500
    ,000元，約定利息為原告基本放款利率9.5％加碼週年利率2
    ％按月計付；如未按期繳息或屆期未清償時，除按原定利率
    計息外，逾期在6個月以內者，按上開利率之10％；逾期超
    過6個月者，按上開利率之20％加計違約金（下稱系爭借款
    ）；另依系爭借款之遵守規約第5條、第8條約定，借款人及
    連帶保證人，願意承認所償還金額，先抵充約定利息及違約
    金，次充母金。本借款利息自訂立借據之日起每滿一個月付
    給一次，借款人如有連續三次未繳付利息者，得視為母利全
    部到期，得收回借款全部及利息（包括逾期違約金），借款
    人及連帶保證人絕無異議等語。詎周文瑞自85年7月6日後即
    未正常繳息，原告遂聲請強制執行周文瑞所有之不動產，經
    本院88年度執字第14321號、98年度司執字第59434號強制執
    行事件結果，原告僅受償4,382,909元，尚有計算至99年7月
    5 日之利息與違約金2,354,720元未受償。而被告既為周文
    瑞系爭借款之連帶保證人，即須與周文瑞負連帶清償責任，
    爰依消費借貸、連帶保證之法律關係提起本件訴訟。並聲明
    ：如主文第1項所示。
三、被告則以：其確實為周文瑞系爭借款之連帶保證人，對於原
    告所提出之系爭借款借據及其上為被告本人之用印亦不爭執
    。惟系爭借款約定11.5％之利息，在今日利率普遍降低之情
    況下，原告仍以原約定利率11.5％計算利息及違約金，顯屬
    過高，希望原告能以現在的利率計算利息違約金。況周文瑞
    於85年間即未依約償還系爭借款，原告本應儘早對周文瑞之
    財產為強制執行，使債務早日受償，然原告卻遲未為之，致
    系爭借款之利息及違約金不斷增加，致系爭借款於原告強制
    執行周文瑞之財產後，尚不足清償系爭借款之利息及違約金
    等語資為抗辯。並聲明：駁回原告之訴。
四、兩造爭執及不爭執事項
  (一)不爭執事項
  1.被告有擔任系爭借款之連帶保證人。
  2.周文瑞於85年7月6日即未依約履行清償系爭借款本息，嗣原
    告聲請對債務人周文瑞之財產為強制執行，經本院88年執字
    第14321號事件拍賣結果原告共受償405,296元。
  3.原告復於98年度再度聲請本院對系爭借款之抵押物為強制執
    行，經本院98年司執字第59434號事件拍賣債務人等所有之不
    動產，拍賣結果原告就系爭借款受償3,977,613元。
  (二)爭執事項：原告請求被告給付如訴之聲明第1項所示之本金
    、利息、違約金是否有理由？
五、得心證之理由：
  (一)按借用人應於約定期限內，返還與借用物種類、品質、數量
    相同之物；遲延之債務，以支付金錢為標的者，債權人得請
    求依法定利率計算遲延利息，但約定利率較高者，仍從其約
    定利率；當事人得約定債務人於債務不履行時，應支付違約
    金，民法第478條、第233條第1項、第250條第1項分別定有
    明文。次按稱保證者，謂當事人約定，一方於他方之債務人
    不履行債務時，由其代負履行責任之契約；保證債務，除契
    約另有訂定外，包含主債務之利息、違約金、損害賠償及其
    他從屬於主債務之負擔；連帶債務之債權人，得對於債務人
    中之一人或數人或其全體，同時或先後請求全部或一部之給
    付，連帶債務未全部履行前，全體債務人仍負連帶責任，民
    法第739條、第740條、第273條分別定有明文。
  (二)原告主張周文瑞前於85年5月6日，邀同被告擔任連帶保證人
    ，向原告借貸系爭借款。詎周文瑞自85年7月6日後未正常繳
    息，原告就周文瑞之不動產為強制執行，雖就系爭借款已受
    償4,382,909元，惟系爭借款尚有如主文第1項所示之債權本
    金、利息、違約金未受清償等情，業據原告提出系爭借款借
    據暨遵守規約、轉帳支出傳票及轉帳收入傳票照相版影本、
    本院88年度執字第14321號民事執行處通知及強制執行金額
    計算書分配表影本、本院98年度司執字第59434號民事執行
    處函及強制執行金額計算書分配表影本、臺南市農會基本放
    款利率變動表為證（見本院99年度司促字第27243號、本件
    卷第26、34-39、50頁），而被告對其為系爭借款之連帶保
    證人，及主債務人周文瑞有借貸系爭借款等節均不爭執，自
    堪信為真實，揆諸前揭說明，原告依法自得向擔任連帶保證
    人之被告請求積欠之借款、利息及違約金。
  (三)至被告辯稱：系爭借款之利息與違約金過高云云，惟按約定
    利率，超過週年利率20％者，債權人對於超過部分之利息，
    無請求權，民法第205條定有明文；由此反面解釋，可知當
    事人約定之利息未超過週年利率20％者，為法之所許。又被
    告既自願擔任系爭借款之連帶保證人，於系爭借款約定之利
    率，並未逾前揭法定利率最高限制即20％之情況下，系爭借
    款之利率自應受雙方約定之拘束，尚不得片面以利息過高為
    由，主張應依較低之利率計算利息，又既系爭借款之利率並
    無違法之處，則本於契約自由原則，本院自不得違背系爭借
    款契約當事人立約之本旨而任意干涉增減，是被告所稱利息
    過高應予酌減云云，尚乏依據。至違約金是否過高，本應依
    一般客觀事實、社會經濟狀況及當事人所受損害情形，以為
    酌定標準。原告為求擔保貸款金額之回本，除遲延利息外，
    又約定加付違約金，此為一般人所明知，而本件債權之利率
    為11.5％，違約金則為上開利率之20％，即利息與違約金合
    計亦未逾年息20％，依當前社會經濟狀況與系爭債權可受之
    損害等情形觀之，並無過高之情，被告抗辯系爭違約金過高
    ，請求酌減違約金云云，尚無可採。
  (五)又被告提出原告應即早對周文瑞之財產為強制執行，而不致
    系爭借款之利息、違約金累積至如此高之金額云云，惟查，
    原告於周文瑞未按期繳息後，即於88年對周文瑞所有坐落於
    臺南市○○區○○段286地號土地為強制執行，至90年間始
    拍定，並分配受償。復於92年、94年、97年間，分別再聲請
    本院就周文瑞之財產為強制執行，惟該強制執行事件均因執
    行標的無人應買，而債權人亦未承受或聲明另行估價、減價
    拍賣而視為撤回強制執行之聲請而終結等情，有原告對周文
    瑞附於本院98年度司執字第59434號執行事件卷宗之債權憑
    證可證，足認原告並無被告指稱未盡早執行周文瑞財產，以
    持續獲取系爭借款利息、違約金債權之事實，故原告行使債
    權既無不當之處，被告自無從以此為由，而主張應以較低之
    利率計算利息及違約金，是其上開所辯，亦非可採。
  (六)綜上所述，既被告為系爭借款之連帶保證人，而原告就系爭
    借款尚有如主文第1項所示之本金、利息及違約金未受償等
    節，所約定之利率縱加計違約金後，亦未逾法定最高利率即
    20％，而無過高之情事，被告自應按系爭借款約定給付利息
    、違約金，被告所為應依較低利率計算利息、違約金等辯詞
    ，並無可採等情，均已認定如前，揆諸前揭說明，原告依法
    自得向被告請求尚未受償之本金、利息及違約金。從而，原
    告依消費借貸、連帶保證之法律關係，請求被告給付如主文
    第1項所示之本金及利息、違約金，為有理由，應予准許。
六、又訴訟費用，由敗訴之當事人負擔；法院為終局判決時，應
    依職權為訴訟費用之裁判，民事訴訟法第78條、第87條第1
    項。按訴訟費用，由敗訴之當事人負擔；又法院為終局判決
    時，應依職權為訴訟費用之裁判，民事訴訟法第78條、第87
    條第1項分別定有明文。本件訴訟費用經核為59,014元（即
    第一審裁判費），而原告之請求為有理由，本院爰依職權確
    定上開訴訟費用由敗訴之被告負擔。
七、據上論結，本件原告之訴為有理由，依民事訴訟法第78條、
    第87條第1項，判決如主文。
中    華    民    國  100    年    3    月    24    日
              民事第一庭  審判長法  官  高榮宏
                                法  官  張玉萱
                                法  官  李音儀
以上正本係照原本作成。
如對本判決上訴，須於判決送達後20日內向本院提出上訴狀。如
委任律師提起上訴者，應一併繳納上訴審裁判費。
中    華    民    國  100    年    3    月    24    日
                                書記官  莊淑雅